最高法院民事裁定　　　　　　　　　　111年度台上字第989號
上　訴　人　協明化工股份有限公司

法定代理人　高永生
訴訟代理人　謝岳龍律師
　　　　　　劉博中律師
被 上訴 人　徐豪雄
訴訟代理人　劉祥墩律師
　　　　　　劉宇倢律師
　　　　　　謝宗霖律師
上列當事人間請求返還投資款再審之訴事件，上訴人對於中華民
國111 年1月4日臺灣高等法院再審判決（110年度重再字第2號）
，提起上訴，本院裁定如下：
    主  文
上訴駁回。
第三審訴訟費用由上訴人負擔。
    理  由
按上訴第三審法院，非以原判決違背法令為理由，不得為之。
  又提起上訴，上訴狀內應記載上訴理由，表明原判決所違背之
  法令及其具體內容，暨依訴訟資料合於該違背法令之具體事實
  ，其依民事訴訟法第469條之1規定提起上訴者，並應具體敘述
  為從事法之續造、確保裁判之一致性或其他所涉及之法律見解
  具有原則上重要性之理由。同法第467 條、第470條第2項定有
  明文。而依同法第468 條規定，判決不適用法規或適用不當者
  ，為違背法令；依同法第469 條規定，判決有該條所列各款情
  形之一者，為當然違背法令。是當事人提起上訴，如以同法第
  469 條所列各款情形為理由時，其上訴狀或理由書應表明該判
  決有合於各該條款規定情形之具體內容，及係依何訴訟資料合
  於該違背法令之具體事實。如依同法第468 條規定，以原判決
  有不適用法規或適用法規不當為理由時，其上訴狀或理由書應
  表明該判決所違背之法令條項，或有關解釋字號，或成文法以
  外之習慣或法理等及其具體內容，暨係依何訴訟資料合於該違
  背法令之具體事實，並具體敘述為從事法之續造、確保裁判之
  一致性或其他所涉及之法律見解具有原則上重要性之理由。上
  訴狀或理由書如未依上述方法表明，或其所表明者與上開法條
  規定不合時，即難認為已合法表明上訴理由，其上訴自非合法
  。
本件上訴人對於原判決提起上訴，雖以該判決違背法令為由，
  惟核其上訴理由狀所載內容，係就原審取捨證據、認定事實及
  解釋契約之職權行使，所論斷：上訴人以原法院106 年度重上
  字第711號確定判決（下稱原確定判決），有民事訴訟法第496
  條第1項第9款之再審事由，對之提起再審之訴，依其提出之臺
  灣新北地方法院109 年度簡字第5149號刑事判決認定原確定判
  決援引之證據，即系爭委託書係由高景川（即前訴訟程序之備
  位被告）偽造，高景川並經判決有罪確定，固堪認原確定判決
  有上開之再審事由。惟刑事判決所為事實之認定，於獨立民事
  訴訟之裁判時，不受其拘束，民事法院經斟酌全辯論意旨及調
  查證據結果，仍得為與刑事判決相異之認定。上訴人及高景川
  於前訴訟程序之歷審審理時，均未抗辯系爭委託書係高景川所
  偽造，高景川並陳稱：伊沒有簽系爭委託書；且高景川於民國
  103 年9月5日與被上訴人簽署投資契約（下稱系爭投資契約）
  時，為上訴人之董事，原確定判決確定後，高景川固向檢察官
  自首系爭委託書為其所偽造，上訴人之法定代理人高永生亦為
  相同之指訴，惟經綜合系爭投資契約、支票、委託書、匯款申
  請書、被上訴人上海銀行存款對帳單、公司變更登記表、上海
  銀行107年9月20日函等證物，及證人吳竺政、陳永華、高永生
  、王美卿、陳光弼、陳憲昭之證述，相互以參，尚不得以高景
  川所為與常情有違之陳述，遽認系爭委託書係其所偽造。實則
  高景川係以新北市○○區○○里都市更新案實施者即上訴人之
  代理人身分，代理上訴人簽署系爭投資契約，而有權提供上訴
  人之不動產為擔保，上訴人實為系爭投資契約之當事人；從而
  ，被上訴人先位之訴依系爭投資契約之約定，請求上訴人給付
  新臺幣1000萬元本息，為有理由。本件原確定判決固有再審事
  由，惟其所為上訴人敗訴判決既屬正當，仍應認上訴人提起之
  再審之訴為無理由等情，指摘其為不當，並就原審已論斷或其
  他贅述而與判決結果不生影響者，泛言未論斷或論斷違法，而
  未表明該判決所違背之法令及其具體內容，暨依訴訟資料合於
  該違背法令之具體事實，並具體敘述為從事法之續造、確保裁
  判之一致性或其他所涉及之法律見解具有原則上重要性之理由
  ，難認其已合法表明上訴理由。依首揭說明，應認其上訴為不
  合法。
據上論結，本件上訴為不合法。依民事訴訟法第481條、第444
  條第1項、第95條、第78條，裁定如主文。
中    華    民    國   111    年    4     月     7    日
                      最高法院民事第六庭
                          審判長法官  魏  大  喨  
                                法官  李  寶  堂  
                                法官  林  玉  珮  
                                法官  高  榮  宏  
                                法官  李  文  賢  
本件正本證明與原本無異
                                      書  記  官
中    華    民    國   111    年    4     月    13    日